【裁判字號】    97,交聲,196
【裁判日期】    971217
【裁判案由】    違反道路交通管理處罰條例聲明異議
【裁判全文】
臺灣雲林地方法院交通事件裁定         97年度交聲字第196號
原處分機關  交通部公路總局嘉義區監理所雲林監理站
異  議  人
即受處分人  乙○○
上列異議人因違反道路交通管理處罰條例案件，對於交通部公路
總局嘉義區監理所雲林監理站於97年9 月15日以雲監裁字第72-Z
00000000號所為之裁決不服（原處分案號：公警局交字第Z00000
000 號），聲明異議，本院裁定如下：
    主  文
原處分撤銷。
乙○○不罰。
    理  由
一、按犯罪事實應依證據認定之，無證據不得認定犯罪事實，刑
    事訴訟法第154 條第2 項定有明文。次按法院受理有關交通
    事件，準用刑事訴訟法之規定，復為道路交通管理處罰條例
    第89條前段所明定，是最高法院76年臺上字第4986號判例「
    認定犯罪事實所憑之證據，雖不以直接證據為限，間接證據
    亦包括在內，然而無論直接或間接證據，其為訴訟上之證明
    ，須於通常一般之人均不致有所懷疑，而得確信其為真實之
    程度者，始得據為有罪之認定，倘其證明尚未達到此一程度
    ，而有合理之懷疑存在時，事實審法院復已就其心證上理由
    予以闡述，敘明其如何無從為有罪之確信，因而為無罪之判
    決，尚不得任意指為違法。」所揭示刑事訴訟法上法院認定
    事實之最重要原則之一，此項原則，於法院審理行為人違反
    道路交通管理處罰條例案件時，當有其適用。易言之，法院
    於審理行為人違反道路交通管理處罰條例案件，當踐行調查
    證據之程序完畢後，為事實之認定時，如就原處分機關所認
    定之行為人違規之事實仍有合理之訴訟上懷疑，而無法確信
    行為人確有該當於道路交通管理處罰條例各該處罰條文之構
    成要件事實時，即應依訴訟上之待證事實「倘有懷疑，則從
    被告之利益作解釋」之證據法則，作對受處分人有利之認定
    。
二、原處分意旨略以：異議人即受處分人乙○○於民國97年8 月
    9 日19時10分許，駕駛車牌號碼9703-LS 號自用小客車行經
    臺76線西向24.6公里處時，因在限速90公里之路段，經雷達
    測速器測得行車速度為110 公里，超速20公里之違規行為，
    經內政部警政署國道公路警察局第三警察隊員警掣單舉發，
    原處分機關爰依道路交通管理處罰條例第33條第1 項第1 款
    、第63條第1 項第1 款（裁決書漏載「第63條第1 項第1 款
    」）規定，裁處罰鍰新臺幣（下同）3,000 元，並記違規點
    數1 點，此有內政部警政署國道公路警察局公警局交字第Z0
    0000000 號舉發通知單、交通部公路總局嘉義區監理所雲林
    監理站雲監裁字第72-Z00000000號裁決書各1 件在卷足憑。
三、訊據異議人固不否認有駕駛上開車輛於前揭時地超速之行為
    ，惟辯稱其所行駛之時速僅為95公里，非110 公里，且員警
    舉發時並未引導異議人觀看雷達測速器之測速結果等語。經
    查：
    (一)異議人即受處分人乙○○於97年8 月9 日19時10分許，駕
      駛上開自用小客車行經臺76線西向24.6公里處時，經內政
      部警政署國道公路警察局第三警察隊員警掣單舉發，上開
      路段之最高速限為時速90公里等節，有內政部警政署國道
      公路警察局97年8 月9 日公警局交字第Z00000000 號舉發
      違反道路交通管理事件通知單1 紙、內政部警政署國道公
      路警察局第三警察隊97年11月20日公警三交字第09703089
      59號函在卷可稽。
    (二)又證人即現場處理員警丙○○到庭具結證稱：舉發本件違
      規案件所使用之雷達測速器為巡邏車使用之機器，並無鎖
      定違規車輛之功能，當雷達測速器測量有超速之車輛時，
      測速器會發出警示聲響，此時員警再以視線觀看確認違規
      車輛，若2 個車道有2 部車，可能無法判斷究竟違規車輛
      為何等語（本院97年12月17日訊問筆錄第2 、3 頁）。而
      就舉發當時之情形，證人丙○○先證稱：當測速器發出警
      示聲響後，其自警車後視鏡觀看，僅有看到異議人所駕駛
      之車輛，此外並無其他車輛等語，惟又證稱其將異議人所
      駕駛之車輛攔停約1 、2 秒後，由異議人父親所駕駛之車
      輛隨即停下等語（本院97年10月29日訊問筆錄第3 、4 頁
      ），依證人上開證述內容觀之，上開測速器既無鎖定違規
      車輛之功能，證人於測速器發出聲響後自後視鏡觀看時，
      究竟是否僅有異議人駕駛之車輛無法正確判斷，因此異議
      人所駕駛之前揭車輛是否即為違規車輛已非無疑。
    (三)另關於證人丙○○是否有引導異議人觀看測速結果乙情，
      證人丙○○證稱：「（問：你拿給異議人看時，如何拿給
      他看？）答：我有跟他說速度是110 ，東西放在車子裡面
      ，沒有拿出去車外」、「（問：當時異議人有無低下頭看
      ？）答：已經不記得」等語，且證人即舉發本件違規案件
      在場之警員甲○○亦證稱：「（問：當時你坐在車上，你
      是否知道丙○○他有無讓異議人看雷達測速器速度多少？
      ）答：有。有叫違規人去看雷達測速的速度」、「（問：
      當時你在副駕駛座上面，有無看到丙○○指引異議人看車
      內雷達測速器顯示的速度？）答：有，他把違規人帶到車
      子旁邊，從窗戶看進去就可以看到」等語（本院97年10月
      29日訊問筆錄第5 、9 、10頁），則依證人上開證述內容
      觀之，證人丙○○雖有引導異議人觀看測速結果，但異議
      人必須自警車窗外向內觀看，方能看到測速結果。參酌本
      件違規案件舉發時間為97年8 月9 日19時10分，有上開舉
      發通知單在卷可稽，是當時應為夜晚，光線是否足資異議
      人識別雷達測速器之測速結果，尚非無疑。再觀之本件違
      規案件舉發時之錄音光碟譯文內容，員警雖一再強調異議
      人之車速為時速110 公里，惟綜觀譯文內容，員警於異議
      人一再堅稱其車速僅為時速90幾公里之情形下，員警僅回
      答「雷達就是這個證據」等語，無法看出員警確實有引導
      異議人觀看雷達測速器之測速結果。可知異議人前揭所辯
      非不可信。此外，本件復查無其他科學之證據可以證明異
      議人有駕駛車輛達時速110 公里之行為，更不能為異議人
      有該等違規情事之認定。
    (四)末查本件違規案件舉發路段之最高速限為時速90公里業如
      前述，異議人雖自承其於前揭時地駕駛車輛之速度為時速
      95公里等語（本院97年12月17日訊問筆錄第5 頁），惟按
      駕駛汽車行車速度超過規定之最高時速未逾10公里，員警
      得施以勸導，免予舉發，違反道路交通管理事件統一裁罰
      基準及處理細則第12條第1 項第11款有明文。又經本院依
      職權函詢舉發機關於本件違規案件舉發路段行車速度超過
      規定之最高速限未逾10公里之情形，是否會逕予舉發乙情
      ，舉發單位亦函覆稱：「依違反道路交通管理事件統一裁
      罰基準及處理細則第12條第1 項第11款規定：『駕駛汽車
      行車速度超過規定之最高時速未逾10公里』，而未嚴重危
      害交通安全、秩序或發生交通事故，且情節輕微，以不舉
      發為適當者，交通勤務警察或依法令執行交通稽查任務人
      員得對其施以勸導，免予舉發」等語，有內政部警政署國
      道公路警察局第三警察隊97年11月20日公警三交字第0970
      308959號函在卷可按。足見汽車駕駛人違規幅度超過最高
      速限在10公里以下，而未嚴重危害交通安全、秩序或發生
      交通事故，且情節輕微，以不舉發為適當時，參諸測速儀
      器本身可能發生之測速誤差，為貫徹執法之公平性與正確
      性，就超速汽車之舉發，予以10公里之寬限值，於此寬限
      值範圍內應不予取締，亦符常情。異議人於前揭時地駕駛
      車輛之速度雖為時速95公里，惟依證人丙○○到庭證述本
      件違規案件舉發過程觀之，異議人並無嚴重危害交通安全
      、秩序或發生交通事故之情事，揆諸上開說明，自以施以
      勸導為適當，附此敘明。
四、綜上所述，原處分機關所認定異議人有前開違反道路交通管
    理處罰條例之違規事實，尚乏充足證據，是原處分機關遽對
    受處分人為前開裁決，即難認為允當，其異議為有理由，應
    由本院將原處分撤銷，改諭知異議人不罰，以資適法。
五、據上論斷，應依道路交通管理處罰條例第87條第2 項、道路
    交通案件處理辦法第20條前段，裁定如主文。
中    華    民    國    97    年    12    月    17    日
                  交通法庭  法  官  陳美利
以上正本證明與原本無異。
如不服本裁定，應於裁定送達後5 日內向本院提出抗告狀（須附
繕本）。
                            書記官  張菀純
中    華    民    國    97    年    12    月    17    日


司法院資訊處製作；財團法人民間司法改革基金會備份。
